【裁判字號】    95,訴,381
【裁判日期】    950421
【裁判案由】    偽造文書等
【裁判全文】
臺灣高雄地方法院刑事判決               95年度訴字第381號
公  訴  人  臺灣高雄地方法院檢察署檢察官
被      告  戊○○
上列被告因竊盜案件，經檢察官提起公訴（94年度偵緝字第1688
號），本院判決如下：
    主  文
戊○○犯行使偽造私文書罪，累犯，處有期徒刑壹拾月。
    事  實
一、戊○○前於民國（下同）85年間因偽造文書案件，經臺灣高
    等法院高雄分院以85年度上訴字第2257號判處有期徒刑9 月
    ，經最高法院於86年4 月11日，以86年度台上字第1807號判
    決駁回上訴而確定，嗣於87年2 月11日縮短刑期執行完畢。
    詎仍不知悔改，明知賴來泉（經檢察官為不起訴處分）於90
    年4 、5 月間，以新台幣（下同）13萬元之代價，向乙○○
    （已經檢察官為不起訴處分）承包修理之車號6K-2900 號自
    小客車（原車主係陳明華），業因車禍肇事致車頭毀損，竟
    基於為自己不法所有之意圖，接受賴來泉轉包修理，在其承
    租位於高雄縣大寮鄉○○路○段579 之1 號「昇發汽修場」
    內，將其前於台南縣市○○○○○路交流道向綽號「大胖」
    之人以45,000元購得之車號D5-8669 號自小客車（丙○○所
    使用、車主登記名義人係甲○○，於90年5 月18日在台南縣
    永康市○○路203 號停車場失竊），基於偽造準私文書之犯
    意，先以磨平D5-8669 號自小客車之引擎號碼「4G64A00930
    9 」號、車身號碼「W501011A」號，再刻上委修之車號6K-2
    900 號之引擎號碼「4G64A017838 」號、車身號碼「W00000
    00」號之方式，在車號D5-8669 號自小客車上偽造車號6K-2
    900 號自小客車之車身號碼及引擎號碼，足以生損害於車號
    D5-8669 號自小客車車主甲○○、車號6K-2900 號自小客車
    車主陳明華及監理機關對於車輛管理之正確性。戊○○再將
    6K-2 900號之車牌懸掛於已偽造車身號碼及引擎號碼之車號
    D5-8 669號自小客車上，並將該車交付予委修之乙○○，使
    乙○○誤認該車係其已支付報酬委修之車號6K-2900 號自小
    客車而收受。嗣乙○○將上開贓車變賣予王炎村（已另案為
    不起訴處分），王炎村再變賣予吳明田而為警循線查獲。
二、案經高雄縣政府警察局移請臺灣高雄地方法院檢察官檢察官
    偵查起訴。
    理  由
一、(一)證據能力部分：按「證人依法應具結而未具結者，其證
    言不得作為證據」刑事訴訟法第158 條之3 定有明文。是檢
    察官提出賴來泉及魏新發於偵查中之陳述為證據（賴來泉部
    分見93偵緝504 號卷第14、21、26頁，魏新發部分見92偵56
    78號卷14、15、20頁），然賴來泉、魏新發均未具結，其陳
    述依刑事訴訟法第158 條之3 規定，自不得作為證據；次
    按「被告以外之人於審判外之言詞或書面陳述，除法律有規
    定者外，不得作為證據。」、「被告以外之人於審判外之陳
    述，雖不符前四條之規定，而經當事人於審判程序同意作為
    證據，法院審酌該言詞陳述或書面陳述作成時之情況，認為
    適當者，亦得為證據。當事人、代理人或辯護人於法院調查
    證據時，知有第159 條第1 項不得為證據之情形，而未於言
    詞辯論終結前聲明異議者，視為有前項之同意」亦分別為刑
    事訴訟法第159 條第1 項、第159 條之5 所明定。檢察官提
    出(1)丙○○及賴來泉於警詢陳述（見警卷第1 、5 頁）為證
    據，係審判外陳述，且丙○○、賴來泉並未於本院審判中陳
    述，亦經被告表示不同意作為證據（見本院95年3 月8 日準
    備程序筆錄第2 頁），依前揭刑事訴訟法第159 條第1 項之
    規定，不得作為證據；(2)魏新發、陳明華於警詢陳述（見警
    卷第28、30頁），均係審判外之陳述，然經被告表示同意作
    為證據（見本院95年3 月8 日準備程序筆錄第2 頁），審酌
    上開證據之作成並無證據證明係出於強暴、脅迫、詐欺或其
    他不正方法，參照前揭刑事訴訟法第159 條之5 規定，適當
    作為證據。再按「除顯有不可信之情況外，公務員職務上
    製作之紀錄文書、證明文書」此亦為刑事訴訟法第159 條之
    4 第1 款所定明文。檢察官提出台南縣警察局車輛協尋電腦
    輸入單、高雄縣政府警察局贓物認領收據各1 紙為證據，係
    公務員職務上製作之紀錄文書及證明文書，依前揭刑事訴訟
    法第159 條之4 第1 款規定，亦得為證據。檢察官提出車
    號6K-2900 號自小客車之車身及引擎照片10張之證據，因照
    片之性質固有供述證據與非供述證據之爭論，然審酌照片係
    傳達照相當時現場情況，而透過照片傳達的情形與現場真實
    情形，在內容上的一致性，是透過機械的正確性來加以保障
    ，換言之，照片並不存在人對現實情形的知覺、記憶所經常
    發生的表現錯誤，是認照片之性質係非供述證據，則無傳聞
    法則之適用，此外別無證據證明上開車身及引擎照片有經偽
    造變造之情形，是有證據能力。
二、訊據被告戊○○於本院審理時坦承(一)知悉賴來泉於90年4 、
    5 月間以13萬元代價向乙○○包修6K-2900 自小客車，賴來
    泉再委託伊代為修理、(二)伊在昇發汽修場內以借屍還魂方式
    將D5-8669 引擎及車身號碼磨平，刻上6K-2900 號車身及引
    擎號碼後，將6K-2900 車牌掛在原D58669號車輛上之情，而
    為有罪之陳述，然辯稱；伊僅向賴來泉收取2 、3 萬元報酬
    ，係將偽造後車輛交予賴來泉，乙○○再向賴來泉取車等語
    ，然查：(一)以被告供稱其係以4 萬5 千元之價格向綽號「大
    胖」之人購得車號D5-8669 號自用小客車，豈會以2 、3 萬
    元之報酬將該車偽造車身號碼及引擎號碼後交付委修之人，
    此與商業行為牟取利益之目的不符；(二)據證人乙○○於檢察
    官偵查中具結證稱：我是把車交給賴來泉，後來修車的定金
    也是交給賴來泉，修車費也是給賴來泉，賴來泉說錢會交給
    修理的人，我有看過戊○○，後來車是他在修理的，之後我
    就與戊○○接觸等語（見93偵緝504 號卷第15、16頁），足
    見委修人乙○○在得知係被告修車後，均直接與被告接觸，
    並未透過賴來泉，則依一般交易慣例，委修人既已直接與修
    車人接觸，修車人在車輛修復後係直接將車交付委修人，豈
    會再轉由介紹人，由介紹人另將車交付委修人，是被告此部
    分所辯，亦與事理不符。(三)此外，復經證人魏新發、陳明華
    於警詢陳述明確（見警詢卷第28頁、第30頁），並有車號
    6K-2900 號自小客車之車身及引擎號碼照片10張在卷（見警
    詢卷第34 頁 至第38頁）可稽，被告犯行堪予認定。
三、(一)汽車車身號碼、引擎號碼均係汽車製造商打製在引擎及車
    身上，足以表示製造工廠及車輛出廠日期之標記，同時亦表
    彰製造廠商之品質及信譽用意之證明，依刑法第220 條規定
    ，應以私文書論。而將車身號碼、引擎號碼磨滅後刻上其他
    車身及引擎號碼之行為，係具有創造性，其性質係偽造而非
    變造。(二)是核被告在車號D5-8669 號自小客車上偽造車號
    6K-2 900號自小客車之車身號碼及引擎號碼，並懸掛車號
    6K-290 0號車牌後交付委修之乙○○之行為，係犯刑法第
    216 條、第210 條之行使偽造私文書罪及刑法第339 條第1
    項之詐欺取財罪。被告偽造私文書後復持以行使，其偽造之
    低度行為為行使之高度行為所吸收，不另論罪。其同時偽造
    車身號碼及引擎號碼，係同時同地以一行為接續為之，且侵
    害同一法益，係單純一罪。(三)被告所犯上開行使偽造私文書
    罪及詐欺取財罪間，有方法結果之牽連關係，應依刑法第55
    條之規定，從一重之行使偽造私文書罪處斷。檢察官固未就
    被告所犯上開詐欺取財罪起訴，然該部分既與起訴之行使偽
    造私文書罪有裁判上一罪關係，為起訴效力所及，本院自應
    併予審酌，附此敘明。(四)又被告前於85年間因偽造文書案件
    ，經臺灣高等法院高雄分院以85年度上訴字第2257號判處有
    期徒刑9 月，經最高法院於86年4 月11日，以86年度台上字
    第1807 號 判決駁回上訴而確定，嗣於87年2 月11日縮短刑
    期執行完畢，有臺灣高等法院被告前案紀錄表在卷可參，其
    於執行完畢後5 年內再犯本件犯行，為累犯，應依刑法第47
    條之規定加重其刑。(五)爰審酌被告基於一時貪念，未確實修
    復委修車輛，竟以偽造車身號碼、引擎號碼、懸掛他車車牌
    偽已修復完成交付委修人，使委修人、委修車輛車主、原車
    身號碼、引擎號碼之車輛車主增加被誤認使用贓車之風險及
    因此所生之不便，也使得公路監理機關無法確實管理，增加
    社會僥倖及規避法規之風氣，破獲社會整體法治秩序，惟念
    及犯後坦承部分犯行，且有悔意等一切情狀，量處如主文所
    示之刑，以示懲儆。(六)至於檢察官另認被告意圖為自己不法
    之所有，於90年5 月18日上午6 時30分許，在台南縣永康市
    ○○路20 3號旁之停車場，竊取丙○○所使用之中華廠牌、
    車牌號碼D5-8669 號自小客車（按車主登記名義人係甲○○
    ）之行為，固經被告於偵訊時坦承與賴來泉共同竊取前揭車
    輛等語（見94偵緝1688號卷第17頁），然業經被告於本院翻
    異前詞，否認竊取前揭車輛，改稱係其向綽號「大胖」之人
    以45,000 元 購得等語，且被告於偵訊前開自白與檢察官就
    賴來泉之偵查結果認「除查獲之贓車外，並無任何證人指訴
    或其他具體事證扣案足資認定被告（指賴來泉）有與戊○○
    共同竊車，再以『借屍還魂』之方式牟利，是本件應為被告
    （指賴來泉）有利之認定，尚難遽認被告（指賴來泉）有何
    竊盜或贓物犯行」不同（見93偵緝504 號卷第31頁不起訴處
    分書），而本件檢察官提出台南縣警察局車輛協尋電腦輸入
    單、高雄縣政府警察局贓物認領收據各1 紙為證據僅能證明
    車號D5-866 9號自小客車失竊之事實，尚難遽以認定係被告
    竊取，此外，復查無其他證據證明被告有為檢察官所認定之
    竊盜車號D5-8669 號自小客車之行為，不能證明犯罪，本應
    為無罪之諭知，然既經檢察官認定此部分與前揭論罪科刑部
    分有牽連犯之裁判上一罪關係，爰不另為無罪之諭知。
據上論斷，應依刑事訴訟法第299 條第1 項前段，刑法第216 條
、第210 條、第339 條第1 項、第55條、第47條，罰金罰鍰提高
標準條例第1 條前段，判決如主文。
本案經檢察官丁○○到庭執行職務。
中    華    民    國    95    年    4     月    21    日
                  刑事第十一庭  審判長法  官 何秀燕
                                      法  官 戰諭威
                                      法  官 楊智守
以上證明與原本無異。
如不服本判決，應於判決送達後10日內，向本院提出上訴狀。
中    華    民    國    95    年    4     月    21    日
                                      書記官  劉音利
玲附錄本判決論罪之法條：
中華民國刑法第210條
(偽造變造私文書罪)
偽造、變造私文書，足以生損害於公眾或他人者，處 5 年以下
有期徒刑。
中華民國刑法第216 條 (行使偽造變造或登載不實之文書罪)
行使第210 條至第215 條之文書者，依偽造、變造文書或登載不
實事項或使登載不實事項之規定處斷。
中華民國刑法第339條
(普通詐欺罪)
意圖為自己或第三人不法之所有，以詐術使人將本人或第三人之
物交付者，處5 年以下有期徒刑、拘役或科或併科1 千元以下罰
金。
以前項方法得財產上不法之利益或使第三人得之者，亦同。
前二項之未遂犯罰之。


司法院資訊處製作；財團法人民間司法改革基金會備份。
